【裁判字號】    92,易,137
【裁判日期】    920731
【裁判案由】    竊盜
【裁判全文】
臺灣嘉義地方法院刑事判決                          九十二年度易字第一三七號
    公  訴  人  臺灣嘉義地方法院檢察署檢察官
    被      告  甲○○
    選任辯護人  何永福
    本院改依通常程序提起公訴 (九十一年度偵字第八四二七號），本院判決如左：
    主  文
甲○○無罪。
    理  由
一、公訴意旨略以：甲○○意圖為自己不法之所有，於民國九十年二月間某日，侵入
    嘉義縣水上鄉○○村市○路六十八巷十五號屋內（無故侵入住宅部分未據告訴）
    ，以徒手竊取乙○○所有置放於上址客廳內充電座上之之諾基亞牌型號為八八五
    ０行動電話一支（含電池一顆），得手後，送給不知情之女友竇悅菁使用，因認
    甲○○涉有竊盜犯行。
二、按犯罪事實應依證據認定之，無證據不得推定其犯罪事實；不能證明被告犯罪者
    ，應諭知無罪之判決，刑事訴訟法第一百五十四條、第三百零一條第一項分別定
    有明文。再按認定不利於被告之事實，須依積極證據，苟積極證據不足為不利於
    被告事實之認定時，即應為有利於被告之認定，更不必有何有利之證據，故被告
    所持之辯解縱屬不能成立，仍非有積極證據足以證明其犯罪行為，不能遽為有罪
    之認定；認定犯罪事實所憑之證據，雖不以直接證據為限，間接證據亦包括在內
    ，然而無論直接或間接證據，其為訴訟上之證明，須於通常一般之人均不致有所
    懷疑，而得確信為真實之程度者，始得據為有罪之認定，倘其證明尚未達於此一
    程度，而有合理性懷疑存在時，即不得遽為被告犯罪之認定（最高法院三十年上
    字第八一六號、第一八三一號、七十六年台上字第四九八六號判例意旨參照），
    故刑事訴訟之被告基於刑事訴訟法第一百五十四條所揭證據裁判主義之精神，對
    於不利於己之事證，若已提出合乎生活經驗上之質疑，除非另有足可補強起訴事
    實之積極證據，否則，法院即應本於罪疑唯輕之法則，而為有利被告之認定。
三、本件公訴人認被告甲○○涉有竊盜犯行，主要係以被害人乙○○之指訴、證人賴
    政宏之證詞為依據。訊據被告固坦承將本件扣案之手機送予其女友即證人竇悅菁
    之事實，惟堅決否認有何竊盜犯行，並辯稱：系爭手機為其向證人賴政宏所經營
之「聯強電信通訊行」所購入，並非其所竊取等語。經查：
  （一）本件被害人乙○○於本院審理時證稱：其係九十年二月十幾日左右買的，買
        不到一星期（約四、五天）就不見了，是在嘉義市○○路之全虹電子購買，
        被竊之時間、遭何人所竊，其均不清楚等語（見本院卷第一三頁、四六頁）
        ，況且依據被害人乙○○所提出之被竊手機包裝盒，其上標示之購買日期為
        九十年一月十二日，有該包裝盒扣案可稽（影印本見本院卷第二五頁），足
        見被害人乙○○對於系爭手機遭何人所竊、何時遭人竊取均未能確定，故由
        被害人乙○○指訴之情節並無法證明被告有竊取該手機之行為。
  （二）且被告於九十年一、二月間係職業軍人，部隊位於台中，係野戰部隊，並非
        上下班單位，必須留營，除非是例假日，否則無法外出，其在九十年一月中
        旬至二月底間，僅有部分日放假，其放假為九十年一月二十日至二十三日、
        二月三日至四日、二月十七日及九十二年二月二十四日至二十八日，此除據
        被告供述在卷外，並有陸軍砲兵第六二六群休假紀錄卡正本一份在卷可佐，
        足見被告在九十年一、二月間，有大部分之時間均未在嘉義，而係在台中之
        部隊。而被害人乙○○，又未能確定該手機係何時遭竊，則被告是否竊取該
        手機，實有疑問。
  （三）至於證人賴政宏雖否認該手機為其售出，並證稱：該扣案手機並無該公司販
        售之標籤云云（見警卷第七頁），然因該手機為贓物，證人賴政宏為免其本
        身刑責而否認該手機為其售出，亦有可能，其證言自難遽信；況由其證言亦
        無法證明被告確有竊取扣案手機之犯行。
四、綜上所述，本件被害人乙○○僅能確定扣案手機為其於九十年一月下旬至二月下
    旬間所失竊，並無法確定該手機為何時遭何人所竊，而被告在案發當時為職業軍
    人，自九十年一月中旬至同年二月底止，有三十六日人係在台中營區內服役，而
    扣案手機遭竊之地點位於嘉義縣水上鄉，則被告是否確為行竊該手機之人，實有
    可疑，況公訴人並未能提出任何積極證據足以證明被告即竊取該手機之人，是本
    件並無直接證據足以證明被告有竊盜犯行，而由卷內之間接證據亦無法推得被告
    確有該竊盜犯行達一般人可確信之程度，本件應屬不能證明犯罪，應對被告諭知
    無罪之判決，以免冤抑。
據上論斷，應依刑事訴訟法第三百零一條第一項前段，判決如主文。
本案經檢察官周欣潔到庭執行職務
中      華      民      國    九十二    年      七      月    三十一    日
                                      臺灣嘉義地方法院刑事第二庭
                                              法  官  林  坤  志
右正本證明與原本無異。
如不服本判決，應於判決送達後十日內，向本院提出上訴狀。
中      華      民      國    九十二    年      七      月    三十一    日
                                              書記官  黃  意  雯


司法院資訊處製作；財團法人民間司法改革基金會備份。
